【裁判字號】    97,消債更,118
【裁判日期】    971128
【裁判案由】    更生
【裁判全文】
臺灣桃園地方法院民事裁定           97年度消債更字第118號
聲  請  人
即債務人    甲○○
上列當事人因消費者債務清理事件聲請更生，本院裁定如下：
    主  文
更生之聲請駁回。
聲請費用由聲請人負擔。
    理  由
一、按債務人與金融機構協商成立者，不得聲請更生或清算，但
    因不可歸責於己之事由，致履行顯有重大困難者，不在此限
    。本條例施行前，債務人依金融主管機關協調成立之中華民
    國銀行公會會員辦理消費金融案件無擔保債務協商機制與金
    融機構成立之協商，準用前項之規定，消費者債務清理條例
    第151 條第5 項、第6 項分別定有明文。依其立法理由可知
    ，債務人與金融機構協商方案成立後，即應由債務人按其協
    商條件履行，蓋該債務清償方案既係經當事人行使程序選擇
    權所為之債務清理契約，債務人即應受該成立之協議所拘束
    ，須於其後發生情事變更或履行困難、履行不能之情形，而
    不可歸責於債務人，債務人始能聲請更生或清算。此項規定
    旨在避免債務人任意毀諾，濫用消費者債務清理條例所規定
    之更生或清算的債務清理程序。而按聲請更生或清算不合程
    式或不備其他要件者，法院應以裁定駁回之，但其情形可以
    補正者，法院應定期間先命補正，復為同條例第8條所明定
    ，準此，本件債務人聲請清算應符合上開要件，若不符合而
    無從補正者，本院自應駁回其聲請。
二、本件聲請更生意旨略以：其負欠金融機構債務合計達新臺幣
    （下同）2,041,395元，然其受僱於百盛建材有限公司，每
    月收入僅約為36,714元，而根據其民國95年間與最大債權銀
    行台北富邦商業銀行股份有限公司所簽署之無擔保債務協商
    協議書內容，每月應繳納之協商金額為21,989元，每月收入
    扣除協商金額及保險費用，尚須扶養患有慢性腎衰竭須定期
    透析治療之年邁母親，薪水實難以維持生活，因此不得已於
    96年10月毀諾而未繳款；聲請人無擔保或無優先權之債務總
    額未逾1,200萬元，復未經法院裁定開始清算程序或宣告破
    產，爰向本院聲請更生等語。
三、經查:
(一)聲請人曾參加中華民國銀行公會會員辦理消費金融案件之債
    務協商機制，與最大債權金融機構安泰商業銀行，於96年1
    月間達成協議，雙方約定自96年5月起分90期，聲請人每月
    須清償21,989元，又聲請人自96年10月因未依約繳款，經安
    泰銀行通報各金融機構聲請人毀諾之事實，有其提出之銀行
    公會債務協商機制協議書、財團法人金融聯合徵信中心當事
    人綜合信用報告各1件附卷可按，是本件聲請人須證明其有
    「不可歸責於己致履行顯有重大困難之事由」，向本院聲請
    更生方為適法。
(二)聲請人雖主張於債務協商成立後，因每月尚需支付保險費用
    8,333元、扶養母親費用5,500元等，故無法負荷每月協商金
    額云云。惟聲請人所列每月必要支出中，因現今一般人均已
    有健保可為保障，故保險費用並非生活必要支出，況依聲請
    人所提出之保費明細表，聲請人之保險僅須月繳1,829元，
    則聲請人將其保險費用列支為8,333元顯有不當（至聲請人
    之母的保險，依聲請人所提出之保險明細表其主險乃係增值
    型保險，更非生活必要支出，應由有能力之子女負擔，不得
    在本件列為必要費用扣除）。又聲請人主張其每月必要支出
    為6,000元，核應無不當。再聲請人自承尚有兄弟姐妹3  人
    （即聲請人母親之扶養義務人含聲請人共4人），則聲請人
    之母自應由兄弟姐妹共同扶養（聲請人雖稱其兄姐陳素梅、
    陳正宏已婚且有房貸無法共同扶養云云，惟子女扶養父母乃
    乃應盡之義務，且為法律所明定，況聲請人已負債二百餘萬
    元，聲請人之母自無獨由未婚之聲請人及其姐陳素華扶養之
    理）。另聲請人之母每月之必要生活支出，應參酌行政院主
    計處公告之臺灣省平均每人每月最低生活費9,829元，故聲
    請人每月扶養其母親之支出應僅以2,458元核算為當（9,829
    元÷4＝2,458，元以下四捨五入）。再查聲請人自承協商當
    時（96年）每月平均薪資37,000 元，現97年月平均薪資為
    36,714元，而依聲請人之勞保局電子閘門查詢作業資料可知
    ，聲請人自94年間起迄今係在「百盛」建材有限公司或「百
    勝」磁磚有限公司工作，上開二公司自名稱可知應係關係企
    業，是堪認聲請人之薪資自96年協商時起應無改變，以該月
    薪資37,000元扣除聲請人自稱其本人每月最低生活費6000元
    、聲請人母之扶養費2,458元、聲請人之保險費1,829元，則
    聲請人之薪資餘額尚餘26,713元，聲請人自有能力清償每月
    與安泰銀行達成之協商金額21,989元，堪可認定。依上述，
    聲請人毀諾顯無履行困難之不可歸責情形，自不符合消費者
    債務清理條例第151條第5項、第6項之要件。況聲請人名下
    尚有未設定擔保之土地四筆（三筆建地、一筆交通用地，其
    中一筆建地面積631平方公尺，聲請人之應有部分為四分之
    一），上開四筆土地之公告現值已達90餘萬元（市價應更高
    ），準此，依上開聲請人之資產狀況加計聲請人有穩定工作
    之未來償債能力，本院認聲請人並非不能清償債務或有不能
    清償之虞，是揆諸首開說明，本件更生之聲請自不符合消費
    者債務清理條例所定要件。
四、據上論結，本件聲請人既曾參與債務協商程序，又核無不可
    歸責於己之事由，且無不能清償之虞，其向本院聲請更生，
    係屬聲請之要件不備，且該欠缺又無從補正，依首揭條文之
    意旨，自應駁回其更生之聲請，爰裁定如主文。
五、聲請人雖經本院駁回本件更生之聲請，惟尚得向其最大債權
    人安泰銀行申請以「個別協商一致性方案」，再次進行解決
    債務之商談，以清償其債務，附此敘明。
中    華    民    國    97    年    11    月    28    日
                          民事第三庭法  官  林曉芳
以上正本係照原本作成
如不服本裁定，應於裁定送達後10日內，以書狀向本院提出抗告
，並繳納抗告費新臺幣1千元
中    華    民    國    97    年    12    月    5     日
                                    書記官  邱飛鳴


司法院資訊處製作；財團法人民間司法改革基金會備份。
